【裁判字號】    96,交聲,48
【裁判日期】    950409
【裁判案由】    聲明異議
【裁判全文】
臺灣屏東地方法院交通事件裁定          96年度交聲字第48號
原處分機關  交通部公路總局臺中區監理所
異  議  人
即受處分人  甲○○
上列受處分人因違反道路交通管理處罰條例案件，對於交通部公
路總局臺中區監理所民國95年10月23日之裁決（中監違字第裁60
-G00000000號），聲明異議，本院裁定如下：
    主  文
原處分撤銷。
甲○○汽車駕駛人，行車速度，超過規定之最高時速，處罰鍰新
臺幣貳仟貳佰元，並記違規點數壹點。
    理  由
一、原處分意旨略以：異議人即受處分人甲○○於民國95年2 月
    23日21時10分許，駕駛車牌號碼A3-6289 號自用小客車，行
    經臺中市○○路○段612 號前，因「行車限速50公里，經測
    時速66公里、超速16公里（未滿20公里）」之違規，為臺中
    市警察局依據採證照片依法製作中市警交字第G00000000 號
    舉發違反道路交通管理事件通知單逕行舉發之，受處分人未
    於應到案期限內到案，乃依道路交通管理處罰條例第40條第
    1 項規定，以受處分人「駕駛人行車速度，超過規定之最高
    時速未滿20公里」，裁處罰鍰新臺幣（下同）2,400 元，並
    依同條例第63條第1 項記違規點數1 點，且前開違規通知單
    經原舉發單位交由郵政機關送達，因招領逾期遭退件，而自
    95年5 月17日起寄存於送達地之郵政機關（臺中雙十路郵局
    ），已依法完成送達程序，本站依法裁決應無不合等語。
二、受處分人異議意旨略以：本件舉發單之寄送地址為其戶籍地
    ，然其長年居住於各地，該址亦長年出租予房客，其因而未
    收受該舉發單，致受加倍罰鍰，應使人民可彈性修改舉發單
    之送達地址，爰依法聲明異議等語。
三、按交通違規事件之裁罰，性質上屬於交通行政主管機關本於
    職權就公法上具體事件為之決定而對外直接發生法律效果之
    單方行政行為，性質上屬於行政罰；且違反行政法上義務而
    受罰鍰之處罰時，適用行政罰法，行政罰法第1 條前段定有
    明文。又行為後法律或自治條例有變更者，適用行政機關最
    初裁處時之法律或自治條例；但裁處前之法律或自治條例有
    利於受處罰者，適用最有利於受處罰者之規定，行政罰法第
    5 條亦有明文；而上開行政罰法第5 條既將「法律」與「自
    治條例」並列，其所稱之法律，應指立法院通過，總統公布
    之狹義法律而言，是「違反道路交通管理事件統一裁罰及處
    理細則」及「違反道路交通管理事件統一裁罰基準表」，性
    質上分別係依道路交通管理處罰條例第92條第3 項規定，及
    依該處理細則第2 條之授權訂定之行政命令，自不在上開行
    政罰法第5 條所定之「法律」、「自治條例」之範圍內，是
    以上開「違反道路交通管理事件統一裁罰及處理細則」及「
    違反道路交通管理事件統一裁罰基準表」如有修正，自不在
    應予比較新舊法之範圍內，而應依隨其授權之母法適用。本
    件異議人於95年2 月23日行為後，道路交通管理處罰條例業
    經修正並於95年7 月1 日施行，而原處分機關乃於修正施行
    後之95年10月23日就異議人前揭違規行為為最初裁處，就本
    件違規事實，修正後同條例第40條規定：「汽車駕駛人，行
    車速度，超過規定之最高時速，或低於規定之最低時速，除
    有第43條第1 項第2 款情形外，處新臺幣1,200 元以上
    2,400 元以下罰鍰」，因修正後已於同條例第43條第1 項增
    列第2 款，對於超過最高速限60公里以上者加重處罰，故於
    本條第1 項為排除之規定，另刪除修正前就裝用感應器之處
    罰，並刪除同條第2 項於該行為可歸責於汽車所有人時，吊
    扣其汽車牌照1 個月之規定，此法律已有變更。本件異議人
    之違規行為乃超速16公里，不論依新舊法規定，其法律效果
    均相同，經比較上開修正前、後法律之結果，裁處前即修正
    前之法律並無較有利於異議人之情形，故本件應依行政罰法
    第5 條前段規定，適用行政機關最初裁處時即修正後之道路
    交通管理處罰條例規定論處。且依本件原處分機關裁處時之
    違反道路交通管理事件統一裁罰基準表，汽車駕駛人行車速
    度，超過規定之最高時速未滿20公里，逕行裁決處罰者，處
    罰鍰2,200 元，並記違規點數1 點，合先敘明。
四、另按違反道路交通管理事件行為人，未依規定自動繳納罰鍰
    ，或未依規定到案聽候裁決，處罰機關應依基準表於舉發違
    反道路交通管理事件通知單送達且逾越應到案期限60日之3
    個月內，逕行裁決之；又處理違反道路交通管理事件，有關
    文書送達之程序，依行政程序法之規定，違反道路交通管理
    事件統一裁罰標準及處理細則第44條第1 項、第5 條分別定
    有明文。而行政程序法中對於文書送達，於應受送達人之住
    居所、事務所或營業所為之。但在行政機關辦公處所或他處
    會晤應受送達人時，得於會晤處所為之；於應送達處所不獲
    會晤應受送達人時，得將文書付與有辨別事理能力之同居人
    、受僱人或應送達處所之接收郵件人員；又送達不能依前2
    條規定為之者，得將文書寄存送達地之地方自治或警察機關
    ，並作送達通知書2 份，1 份黏貼於應受送達人住居所、事
    務所、營業所或其就業處所門首，另1 份交由鄰居轉交或置
    於該送達處所信箱或其他適當位置，以為送達。前項情形，
    由郵政機關為送達者，得將文書寄存於送達地之郵政機關。
    寄存機關自收受寄存文書之日起，應保存3 個月，行政程序
    法第72條第1 項、第73條第1 項、第74條亦分別定有明文。
五、經查：異議人聲明異議意旨對其駕駛前開車輛於前揭時、地
    行車速度超過規定之最高時速16公里之事實並未爭執，且有
    臺中市警察局中市警交字第G00000000 號舉發違反道路交通
    管理事件通知單及超速採證照片各1 紙在卷可稽，堪先認定
    。次查，前開舉發通知單所寄發之地址係異議人之戶籍地址
    即「台中市○區○○里○○路20之1 號7 樓之2 」，且異議
    人自90年10月12日即遷入上開戶籍地址迄今，而原舉發單位
    依法將前開舉發通知單交郵政機關送達，因郵政機關按「台
    中市○區○○里○○路20之1 號7 樓之2 」送達時未獲會晤
    異議人，亦未有辨別事理能力之同居人、受僱人或接收郵件
    人員代為收受送達，郵政機關即依行政程序法第73條第1 項
    、第74條第2 項規定，於95年5 月17日將上開通知單寄存送
    達於臺中雙十路郵局，嗣因異議人未於舉發通知單所載應到
    案日期95年4 月13日前自動繳納罰鍰或到案聽候裁決，而經
    原處分機關於95年10月23日依道路交通管理處罰條例第40條
    逕行裁決作成中監違字第裁60-G00000000號違反道路交通管
    理事件裁決書，此有臺中市警察局送達證書、全戶戶籍資料
    查詢表、原處分機關移送書、上開裁決書各1 紙在卷可稽，
    揆諸上開說明，足認上開舉發通知單之送達及原處分機關之
    逕行裁決均屬合法，尚無違誤，是異議人上開異議，即無理
    由。
六、綜上所述，異議人有前開汽車駕駛人行車速度超過規定之最
    高時速之交通違規情事，堪以認定，應予依法裁處。惟依違
    反道路交通管理事件統一裁罰基準表，汽車駕駛人違反道路
    交通管理處罰條例第40條，行車速度超過規定之最高時速未
    滿20公里，逕行裁決處罰者，處罰鍰2,200 元，並記違規點
    數1 點，本件異議人之違規行為既係行車速度超過規定之最
    高時速16公里，而經原處分機關逕行裁決，依上開基準表之
    規定，即應處罰鍰2,200 元，並記違規點1 點，是原處分機
    關援引同條例第40條第1 項規定，對異議人裁處罰鍰2,400
    元，並記違規點數1 點，即有違誤。從而異議人之異議雖無
    理由，惟原處分既有上開瑕疵，仍屬無可維持，自應由本院
    將原處分撤銷，並以受處分人有違反道路交通管理處罰條例
    第40條之行為，應依同條例第63條第1 項第1 款及違反道路
    交通管理事件統一裁罰基準表等規定，裁處異議人如主文第
    2 項所示之罰鍰，並記違規點數1 點，以資適法。
七、據上論斷，應依道路交通案件處理法第20條，裁定如主文。
中    華    民    國    95    年    4     月    9     日
                      交通法庭    法  官  李宜娟
以上正本證明與原本無異。
如不服本裁定應於收受送達後5 日內向本院提出抗告書狀敘述抗
告之理由抗告於台灣高等法院高雄分院。
中    華    民    國    96    年    4     月    11    日
                                  書記官  孫秀桃


司法院資訊處製作；財團法人民間司法改革基金會備份。
